【裁判字號】    99,台上,2791
【裁判日期】    990506
【裁判案由】    違反毒品危害防制條例等罪
【裁判全文】
最高法院刑事判決            九十九年度台上字第二七九一號
上  訴  人  甲○○
上列上訴人因違反毒品危害防制條例等罪案件，不服台灣高等法
院花蓮分院中華民國九十九年二月四日第二審判決（九十八年度
上訴字第二○七號，起訴案號：台灣花蓮地方法院檢察署九十八
年度偵字第三六九號），提起上訴，本院判決如下：
    主  文
上訴駁回。
    理  由
按刑事訴訟法第三百七十七條規定：上訴於第三審法院，非以判
決違背法令為理由，不得為之；是提起第三審上訴，應以原判決
違背法令為理由，係屬法定要件。如果上訴理由書狀並非依據卷
內訴訟資料具體指摘原判決不適用何種法則或如何適用不當，或
所指摘原判決違法情事顯與法律規定得為第三審上訴理由之違法
情形不相適合時，均應認其上訴為違背法律上之程式，予以駁回
。本件原判決綜合全案證據資料，本於事實審法院之推理作用，
認定上訴人甲○○有其附表一所載販賣第一級毒品海洛因及販賣
第二級毒品安非他命等犯行，因而撤銷第一審關於上訴人所犯如
第一審判決附表一所示販賣第一級毒品及販賣第二級毒品罪科刑
暨定其應執行刑部分之判決，改判仍論上訴人以如原判決附表一
編號三之一、三之二所示販賣第一級毒品共二罪（均累犯，其中
同附表編號三之二所犯販賣第一、二級毒品罪部分，係依想像競
合犯關係從一重論以販賣第一級毒品罪），並均適用刑法第五十
九條規定酌減其刑後，依序分別量處有期徒刑十六年及十六年六
月，並均諭知相關之從刑；及論上訴人以如原判決附表一編號一
之一、一之二、一之三、一之四及五之一所示販賣第二級毒品共
五罪（均累犯），暨如原判決附表一編號二之一所示販賣第二級
毒品未遂一罪（累犯）；上開販賣第二級毒品（含既遂與未遂）
六罪，除原判決附表一編號五之一所示販賣第二級毒品罪以外，
其餘五罪均適用新修正毒品危害防制條例第十七條第二項規定減
輕其刑（其中同附表編號二之一所示之罪併依刑法第二十五條第
二項未遂犯規定遞減其刑），依序分別量處有期徒刑三年八月、
三年七月、三年七月、三年八月、八年及二年一月，並就所犯上
述販賣第二級毒品六罪分別諭知相關之從刑；復就上訴人所犯前
揭八罪定其應執行之刑為有期徒刑十九年，及諭知應執行之相關
從刑（原判決附表二所示上訴人被訴販賣第一、二級毒品部分業
經原審維持第一審無罪判決確定）。已詳敘其所憑證據及認定之
理由；對於上訴人所辯何以不足採信，亦逐一加以指駁及說明，
俱有卷存證據資料可資覆按。上訴人上訴意旨略以：證人林德雄
於警詢時先則陳稱伊係以新台幣（下同）一千元向上訴人購得海
洛因○．三二公克等語；繼又稱伊另以五百元向上訴人購得海洛
因○．四公克云云，其所述購買毒品金額顯違常情，原判決採為
證據，自有不當。又林德雄於警詢時另稱：其出獄後曾向綽號「
阿龍」者購買海洛因施用等語。原審未調查其所述是否屬實，亦
未說明何以毋庸調查之理由，亦有未合。再第一審以提示警詢、
偵查筆錄之方式訊問證人林德雄，則林德雄陳述時必然受該筆錄
影響，形同迫使該證人依警詢及偵查筆錄內容陳述，顯非屬任意
性之陳述。再警員及第一審均於提示電話監聽紀錄譯文後，始對
吳莉娟（下或稱吳女）加以詢問，故吳女難免受監聽紀錄譯文影
響，形同迫使吳女必須依電話監聽紀錄譯文內容陳述，亦非屬任
意性之陳述，均不具有證據能力，原判決遽採為伊犯罪之證據，
尤屬違法。再林德雄於偵查中陳稱：伊與孫大勝均有向上訴人拿
（毒品）等語，可見原判決附表一編號三之二所示之犯罪事實（
即上訴人於民國九十七年四月十八日二十三時許，以一千元及五
百元之價格販賣海洛因及安非他命各一包予林德雄），與原判決
附表二編號四之一、四之二所示之起訴事實（即上訴人於九十七
年四月十九日前一週內，以六千元之價格販賣海洛因一包予林德
雄及孫大勝二人，及於同時段以四千五百元之價格販賣安非他命
一包予孫大勝）係屬同一事實，而原判決附表二編號四之一、四
之二所示之起訴事實業經判決無罪確定，可見伊並無原判決附表
一編號三之二所示販賣毒品犯行，原審對此有利於伊之事證未予
審酌及說明，亦有可議。再原判決既認伊所犯販賣第一級毒品罪
犯情輕微，堪予憫恕，而依刑法第五十九條規定酌減其刑，卻又
謂伊販賣毒品嚴重影響社會治安云云，理由顯有矛盾。又原判決
僅泛略記載量刑之事由，並未就刑法第五十七條所列各款事項詳
加審酌，自有欠妥。此外，伊並未取得原判決附表一編號三之二
所示販賣毒品所得財物共一千五百元，原判決就此部分併予宣告
沒收，亦屬不合云云。惟海洛因之價格，每因數量、純度、新鮮
程度、包裝方式、供需情況、買賣雙方之交情或經濟狀況等因素
而有波動起伏，未必一成不變，故林德雄於警詢時證稱：伊曾分
別以一千元及五百元之價格向上訴人購得海洛因○．三二公克及
○．四公克云云，其所述二次購買海洛因之價格雖有差異，但非
無可能係受上列因素影響所致，自不能僅以其購買毒品價格不同
，遽認其所述不實。上訴意旨謂林德雄所述購買毒品價格不一而
指摘原判決採證不當，自非適法之第三審上訴理由。再施用毒品
者為使其毒品來源不致短缺，不乏有分向多人購買之情形，未必
僅有單一來源。故林德雄縱有另向他人購買海洛因施用之情形，
亦不能遽認其絕無向上訴人購買海洛因施用之可能；從而，林德
雄於警詢時所稱其曾向綽號「阿龍」者購買海洛因施用一節，不
論是否屬實，要與上訴人有無販賣毒品予林德雄事實之認定無關
，原審縱未對此加以調查，亦不能指為違法。上訴意旨指摘原審
未就此部分事實加以調查，亦非合法之第三審上訴理由。又林德
雄於第一審作證時表示：其於偵訊時已就如何向上訴人購買毒品
陳述甚詳，但現在已經記憶不清等語；第一審因而提示其警詢及
偵查筆錄供其閱覽並告以要旨後始加以訊問（見一審卷第一三一
頁），其用意係在協助證人回復記憶，以期發現真實，並無逼迫
證人必須照筆錄內容回答之意思或作用。況證人於閱覽筆錄後，
其陳述自由並未受任何拘束，若發現筆錄內容不確，尚可加以澄
清或說明，尤難謂法院此種訊問方式有礙證人陳述之任意性。另
警方及第一審在提示電話監聽紀錄譯文後，始對吳女加以詢（訊
）問，其用意亦屬相同，並無迫使吳女依電話監聽紀錄譯文內容
陳述之作用。上訴意旨指摘警方及第一審上揭訊問方式不當，並
謂依此訊問方式所取得者非屬任意性之陳述，而不具有證據能力
云云，其見解殊非可取。再原判決附表一編號三之二與原判決附
表二編號四之一、四之二所載之事實，其時間有別，自非同一事
實；縱後者起訴事實業經法院判決無罪確定，亦不能拘束原判決
對於其附表一編號三之二所示犯罪事實之認定。上訴意旨執此指
摘原判決不當，要屬誤解。又販賣毒品行為嚴重危害社會治安，
故其罪責極重，政府取締亦嚴；惟個案販賣毒品情節未盡相同，
例如施用者間之零星交易、小販、「中盤」、「大盤」，甚至走
私、販毒集團等，難謂無輕重之分，故原判決理由內說明上訴人
所犯販賣第一級毒品罪部分犯情輕微，堪予憫恕，而依刑法第五
十九條規定酌減其刑；另方面說明上訴人販賣毒品嚴重影響社會
治安等情，而為其量刑審酌因素之一，難謂有何不一致情形。上
訴意旨執此指摘原判決矛盾，亦屬誤會。再原判決理由已說明其
審酌上訴人有多次犯罪前科紀錄，素行不佳，而其販賣毒品，助
長毒品流通，不僅戕害國人身心健康，亦導引其他犯罪，嚴重影
響社會治安，兼衡以其犯罪動機、目的、手段、犯罪所得及犯罪
後未能全部坦承犯行，暨檢察官求處無期徒刑尚嫌過重等一切情
狀，分別量處如其主文第一項（即原判決附表一）所示之刑等情
綦詳，已詳敘其如何審酌刑法第五十七條各款所列情狀之理由，
殊難指為違法。此外，原判決以上訴人所犯如原判決附表一編號
三之二所示販賣第一、二級毒品罪所得財物共計一千五百元，而
依毒品危害防制條例第十九條第一項規定併予宣告沒收，於法並
無不合。上訴意旨空言謂其並未取得其上揭販賣毒品所得一千五
百元，而指摘原判決諭知沒收不當，亦難認係合法之第三審上訴
理由。至其餘上訴意旨，無非仍執其在原審同一之辯解，就其有
無販賣毒品之單純事實暨其他不影響判決結果之枝節問題，漫為
爭執，均非依據卷內資料具體指摘原判決不適用何種法則或如何
適用不當，顯與法律規定得為第三審上訴理由之違法情形不相適
合。揆之首揭說明，其上訴為違背法律上之程式，應予駁回。
據上論結，應依刑事訴訟法第三百九十五條前段，判決如主文。
中    華    民    國  九十九  年    五    月    六    日
                      最高法院刑事第八庭
                          審判長法官  洪  文  章
                                法官  王  居  財
                                法官  郭  毓  洲
                                法官  黃  梅  月
                                法官  邱  同  印
本件正本證明與原本無異
                                      書  記  官
中    華    民    國  九十九  年    五    月    十    日
                                                      K

司法院資訊處製作；財團法人民間司法改革基金會備份。
